最高法院刑事判決　　　　　　　　　 110年度台上字第6220號
上　訴　人　江聰明 
原審辯護人　陳奕仲律師　 
上列上訴人因違反毒品危害防制條例案件，不服臺灣高等法院中
華民國110年9月2日第二審判決（110年度上訴字第1505號，起訴
案號：臺灣基隆地方檢察署108 年度偵字第5965號），由其原審
辯護人代為上訴，本院判決如下：
    主  文
上訴駁回。
    理  由
甲、關於原判決附表（下稱附表）甲編號5、6所示之罪部分
一、按刑事訴訟法第377 條規定，上訴於第三審法院，非以判決
    違背法令為理由，不得為之。是提起第三審上訴，應以原判
    決違背法令為理由，係屬法定要件。如果上訴理由書狀並未
    依據卷內訴訟資料，具體指摘原判決不適用何種法則或如何
    適用不當，或所指摘原判決違法情事，顯與法律規定得為第
    三審上訴理由之違法情形，不相適合時，均應認其上訴為不
    合法律上之程式，予以駁回。
二、本件原判決撤銷第一審判決關於其附表二編號5、6「主文」
    欄所示之罪部分，改判仍論處上訴人江聰明販賣第二級毒品
    2罪刑（即附表甲編號5、6 所示）；另維持第一審關於論處
    上訴人販賣第二級毒品4 罪刑（即如附表甲編號1至4所示）
    部分之判決，駁回上訴人此部分在第二審之上訴，已載敘其
    所憑之證據、憑以認定及刑罰裁量之理由。
三、按毒品危害防制條例（下稱毒品條例）第17條第1 項規定，
    犯同條例第10條或第11條之罪，供出毒品來源，因而查獲其
    他正犯或共犯者，減輕或免除其刑，係指被告供出毒品來源
    之有關資料，諸如前手之姓名、年籍、住居所等資料，使調
    查或偵查犯罪之公務員因而對之發動調查或偵查並破獲者而
    言。申言之，被告之「供出毒品來源」，與調查或偵查犯罪
    之公務員對之發動調查或偵查並進而破獲之間，論理上須具
    有先後且相當的因果關係，非謂被告一有供出毒品來源，即
    得依上開規定予以減、免其刑。若被告所供出之毒品來源，
    與嗣後查獲之來源或上手間，欠缺先後且相當的因果關係，
    即無上開減、免其刑規定之適用。查原判決就上訴人所犯上
    開6 罪，及所主張：伊於警詢供出毒品來源，因而查獲，上
    開各罪均應依毒品條例第17條第1 項規定予以減輕其刑乙節
    ，敘明：上訴人雖在警詢時供稱其毒品來源為徐明宏，惟徐
    明宏經警方追查到案後，在警詢中僅籠統陳述販賣毒品予上
    訴人之大概時間、次數，而未詳述各次交易之時間、地點及
    毒品種類。迨至檢察官偵訊時，徐明宏始供稱：確切時間不
    記得，民國107 年下半年大約12月時，我在中壢家中賣給上
    訴人，我那時賣「海洛因」1錢新臺幣（下同）1萬元給他；
    108年5月份賣甲基安非他命一兩1萬5,000元給上訴人，這「
    兩次」都是他親自交易等語。是徐明宏於107 年下半年之12
    月間，販賣予上訴人之毒品係第一級毒品海洛因，顯非附表
    一編號1至6所載上訴人販賣之第二級毒品甲基安非他命。而
    徐明宏另稱其販賣甲基安非他命予上訴人之時間，則在 108
    年5月間。故上訴人本案所為如附表一編號1至6所示（即自1
    07年9月間至108年2、3月間）販賣甲基安非他命各次犯行，
    均在徐明宏嗣後於108年5月供應該毒品予上訴人之前。則上
    訴人就如附表一編號1至6所示販賣甲基安非他命之毒品來源
    ，顯非其嗣後向徐明宏所販入者，是上訴人此部分所為並不
    符合毒品條例第17條第1 項之規定等旨。並就上訴人之辯護
    人請求再行傳喚證人徐明宏，俾證明徐明宏於107 年下半年
    至108 年上半年間確有販賣甲基安非他命予上訴人乙節，以
    徐明宏就此已證述明確如前所述，認無必要，亦已依調查證
    據之結果說明其理由（見原判決第9 頁，即理由欄貳、四）
    。核屬原審採證認事及取捨證據職權之適法行使，且已詳敘
    理由，自無證據調查職責未盡、適用法則不當或判決理由欠
    備之違法可指。
四、上訴意旨猶謂：依證人徐明宏於警詢、偵查中所供，其確於
    107 年間多次販賣第一、二級毒品予伊，因此伊所為如附表
    一編號1至6所示各犯行之毒品來源確係徐明宏，此部分犯行
    均應適用毒品條例第17條第1 項規定減輕其刑，原審就此部
    分之認事用法顯有違誤。又徐明宏所供出售毒品的種類與時
    間，既與伊之說法有異，原審應可另行傳喚徐明宏到庭說明
    ，卻未予傳喚，遽為伊不利之認定，即有應調查之證據未予
    調查之違誤云云，係持已為原審指駁之陳詞，而再事爭辯，
    並對於原審採證認事職權之適法行使，徒憑己見任意指為違
    法，要與法律規定得為第三審上訴理由之違法情形，不相適
    合，難謂已符合法定之第三審上訴要件。
五、綜上，本件上訴人關於此部分之上訴違背法律上之程式，應
    予駁回。
乙、關於附表甲編號7至9所示之罪部分
一、按上訴書狀應敘述上訴之理由，其未敘述者，得於提起上訴
    後20日內補提理由書於原審法院，已逾上述期間，而於第三
    審法院未判決前仍未提出上訴理由書狀者，第三審法院應以
    判決駁回之，刑事訴訟法第382條第1項、第395 條後段規定
    甚明。
二、查上訴人對另犯販賣第二級毒品3 罪（即如附表甲編號7至9
    所示）部分，不服原判決，於110年9月24日提起上訴，惟就
    此部分未敘述上訴理由，迄今逾期已久，於本院未判決前仍
    未補提理由書狀，是其此部分上訴並非合法，亦應予駁回。
據上論結，應依刑事訴訟法第395條，判決如主文。
中    華    民    國   110    年    12    月    1     日
                  刑事第五庭審判長法  官  吳  信  銘  
                                  法  官  梁  宏  哲  
                                  法  官  沈  揚  仁  
                                  法  官  蔡  廣  昇  
                                  法  官  何  菁  莪  
本件正本證明與原本無異
                                  書記官
中    華    民    國   110    年    12    月    9     日